# 采用“类BOT”方式的账务处理

提问人：chenyiwei 时间：2015-06-08 01:07:36
不能仅仅因为业主是民营企业而不是政府或其授权的企业，而认为一定不能适用《企业会计准则解释第 2 号》第五条规定的BOT会计模式。如果后续采用的是运营收益分成的方式收回投资并取得收益，则可参考《瑞华研究》中讨论的合同能源管理中节能服务公司的会计处理模式（包括租赁模式或BOT模式）。 如果采用BOT模式，则建设期间应确认建造合同收入或商品销售收入（同时确认无形资产或长期应收款），不能仅仅因为所有权尚未移交而不确认收入。这与后续运营期内确认运营服务收入并不矛盾。

回答人：chenyiwei
不能仅仅因为业主是民营企业而不是政府或其授权的企业，而认为一定不能适用《企业会计准则解释第 2 号》第五条规定的BOT会计模式。如果后续采用的是运营收益分成的方式收回投资并取得收益，则可参考《瑞华研究》中讨论的合同能源管理中节能服务公司的会计处理模式（包括租赁模式或BOT模式）。 如果采用BOT模式，则建设期间应确认建造合同收入或商品销售收入（同时确认无形资产或长期应收款），不能仅仅因为所有权尚未移交而不确认收入。这与后续运营期内确认运营服务收入并不矛盾。

提问人：zengfengxia 时间：2015-06-08 09:48:37
请教陈版，A公司与政府签订合同，由A公司负责投资建设并经营该地区污水处理厂，政府授予污水处理厂自建成后 15 年经营权， 15年后，A公司应将污水处理厂50%的产权转移给政府。这种不移交全部资产的协议是否构成BOT？ 是否能理解，A公司建设、经营污水处理厂并不构成一项BOT业务， 15 年满之后污水处理厂经营利润的50%实质上是支付给政府的特许经营权费用， 15 年经营期内，污水处理厂无需支付特许经营权费用。 因此， 15 年经营期内，A公司按自建工程核算并结转固定资产，确认经营损益。 15 年后按支付的利润分配款项确认费用。这样理解对吗？

回答人：chenyiwei
也就是：关键看 15 年后A对该项目公司有无控制、共同控制或重大影响。由于基础设施项目的特殊性，是用来在特定区域提供公共服务和公共产品的，天然地受到政府的控制，个人认为 15 年后不会取得控制、共同控制或重大影响

回答人：chenyiwei
我认为要关注 15 年后保留 50 ％股权的安排是否仅仅是一项财务投资？A公司作为当地政府委托的经理人（代理人）的地位是否不会有实质性的改变？如果特许经营的相关安排在 15 年后不会有根本改变，则不影响BOT模式的适用性。

提问人：zengfengxia 时间：2015-06-08 21:15:07
谢谢陈版 1 、假设 15 年后A公司能够控制污水处理厂的生产经营，是否我在 3 楼提及的会计处理是恰当的？ 2 、若 15 年后，A公司无法对污水处理厂施加重大影响，也就是陈版提及的是一项财务投资，应当如何进行会计处理？ 允许企业确认建造合同的收入，然后确认一项 15 年特许权的无形资产和 15 年后的财产收益权？这两项资产如何计量？

回答人：chenyiwei
1 、如果A能够控制该项目的经营，则不符合BOT条件，但实际操作中可能性不大。 2 、如果 15 年后为财务投资的，则确认一项金融资产和一项无形资产，但这两者如何划分，尤其是金融资产公允价值的初始确定，可能较为复杂。